臺灣雲林地方法院刑事判決
110年度交訴字第32號
公  訴  人  臺灣雲林地方檢察署檢察官
被      告  程科達



上列被告因過失致死案件，經檢察官提起公訴（109年度調偵字
第549號），被告於準備程序中對被訴事實為有罪之陳述，經本
院合議庭裁定由受命法官獨任進行簡式審判程序，判決如下：
    主  文
程科達犯無駕駛執照駕車過失致人於死罪，處有期徒刑柒月。
    事  實
一、程科達未領有汽車駕駛執照，於民國109年8月22日下午6時
    許前之某時，駕駛車牌號碼0000-00號自用小客車搭載廖俊
    評、蘇煜展、賴怡如、程家福、賈玉琦等人，自雲林縣北港
    鎮武德宮之停車場出發，沿雲林縣北港鎮番溝里153線公路
    （即縣道000號）由南往北方向（起訴書誤載為由北往南方
    向，應予更正）行駛，於同日下午6時許，行經雲林縣北港
    鎮番溝里之番溝橋時，本應注意汽車行駛時，於無速限標誌
    或標線之路段，行車速度不得超過50公里，且駕駛人應注意
    車前狀況，隨時採取必要之安全措施，而依當時天候晴，夜
    間有照明，柏油路面乾燥、無缺陷、無障礙物且視距良好，
    並無不能注意之情事，竟疏未注意及此，貿然以時速約80公
    里之速度行駛，並因操控失當而駕車撞擊對向車道旁之水泥
    護欄後，再往前撞擊番溝橋之橋墩，致上開自用小客車翻覆
    ，車上乘客廖俊評因而受有肝臟撕裂傷合併內出血、胸部挫
    傷、右側多處勒骨斷裂合併血胸、右股骨骨折、右肱骨開放
    性骨折、頭部外傷等傷害，蘇煜展、賴怡如、程家福、賈玉
    琦則分別受有頭部損傷、頭皮撕裂傷、右臉頰撕裂傷及擦傷
    、右小腿擦傷、頸椎第二節骨折、胸椎第四節骨折、右手第
    五指外創傷性截肢及左手第四指開放性骨折、頭部撕裂傷、
    右上中門齒及全齒缺損、雙側骨門骨折併左側薦髂關節脫位
    、左手骨折及雙腳骨折等傷害（賴怡如、程家福、賈玉琦就
    所受傷害部分，均未提出告訴；蘇煜展就所受傷害部分，已
    於偵查中撤回告訴，業經檢察官為不另為不起訴處分），廖
    俊評雖經送醫急救，仍延於109年8月24日下午2時48許，因
    多重器官外傷性損傷而死亡。程科達於肇事後停留在現場，
    在有偵查犯罪職權之公務員尚不知何人犯罪前，即當場向據
    報到場處理之員警坦承肇事，自首而接受裁判。
二、案經廖俊評之父廖學源告訴暨臺灣雲林地方檢察署檢察官相
    驗後簽分偵查起訴。
    理  由
壹、程序方面：
    被告程科達本案所犯並非死刑、無期徒刑、最輕本刑為3年
    以上有期徒刑之罪或高等法院管轄第一審案件，其於準備程
    序進行中，先就被訴事實為有罪之陳述（見本院卷第112頁
    ），經告知其簡式審判程序之旨，並聽取公訴人、被告之意
    見後，本院業已依刑事訴訟法第273條之1第1項規定裁定以
    簡式審判程序進行本案之審理，是本案之證據調查，依刑事
    訴訟法第273條之2規定，自不受同法第159條第1項、第161
    條之2、第161條之3、第163條之1及第164條至第170條規定
    之限制，合先敘明。
貳、實體方面：
一、認定犯罪事實所憑之證據及理由：
  ㈠上開事實，業據被告於警詢、偵訊、本院準備程序中及審理
    時均坦承不諱（見相字卷第31至36、132至134頁；調偵卷第
    35頁；本院卷第112至113、140、146頁），且有證人即告訴
    人廖學源、證人蘇煜展、賴怡如、賈玉琦、程家福於警詢及
    偵訊時之證述在卷可稽（見相字卷第37至39、41至45、129
    至132頁；調偵卷第33至36、43至47、55至59、67至71頁）
    ，並有道路交通事故現場圖、道路交通事故調查報告表㈠及㈡
    、被害人廖俊評之中國醫藥大學北港附設醫院109年8月24日
    診字第10908104656號診斷證明書及死亡通知單、證人蘇煜
    展、賴怡如、程家福所提診斷證明書、車號查詢汽車車籍資
    料、證號查詢汽車駕駛人資料、雲林縣警察局勤務指揮中心
    受理110報案紀錄單、臺灣雲林地方檢察署相驗筆錄、109醫
    甲字第358號相驗屍體證明書、檢驗報告書各1份、道路交通
    事故現場暨車損照片共25張、雲林縣北港鎮武德宮停車場之
    監視器錄影畫面擷圖5張及相驗照片18張存卷可佐（見相字
    卷第47至53、57至85、99、101、115至119、123、127、139
    至151、169至177頁；調偵卷第79、81頁），足認被告所為
    任意性自白核與事實相符，堪值採信。至起訴書雖認被告駕
    駛前揭自用小客車，係沿雲林縣北港鎮番溝里153線公路由
    北往南方向行駛，然觀諸卷附道路交通事故現場圖（見相字
    卷第47頁），可知被告於肇事前駕駛自用小客車之行向係沿
    153線公路由南往北方向行駛，是起訴書上開認定容與客觀
    事證不符；又被告本案於駕駛自用小客車上路當時，並未考
    領汽車駕駛執照乙情，迭據被告供明在卷（見相字卷第33、
    133頁；本院卷第112頁），且有卷附之證號查詢汽車駕駛人
    資料足憑（見相字卷第101頁），是起訴書漏未認定被告未
    領有汽車駕駛執照乙節，亦有未洽，爰由本院就上開部分逕
    予更正、補充如事實欄一所示。
  ㈡按行車速度，依速限標誌或標線之規定，無速限標誌或標線
    者，應依下列規定：一、行車時速不得超過50公里；又汽車
    行駛時，駕駛人應注意車前狀況，並隨時採取必要之安全措
    施，道路交通安全規則第93條第1項第1款本文、第94條第3
    項分別定有明文。查被告駕駛上開自用小客車沿雲林縣北港
    鎮番溝里153線公路由南往北方向行駛，行經雲林縣北港鎮
    番溝里之番溝橋時，理應注意並確實遵守前述道路交通安全
    規則之規範。而以案發當時天候晴、夜間有照明、柏油路面
    乾燥、無缺陷、無障礙物等外在情狀，有道路交通事故調查
    報告表㈠及道路交通事故現場照片存卷可參（見相字卷第49
    、57、59、63至73頁），客觀環境並無不能注意之情事，竟
    未予留意，被告復於警詢、偵訊及本院準備程序中供承：我
    沒有考領汽車駕照，當時沒有多想仍開車上路。於肇事前我
    駕駛自用小客車之時速約有80至90公里，車內乘客沒有人妨
    礙我駕駛，是我自己開一開，不知為何就偏離路線，想拉回
    來時打滑，因而失控自撞水泥護欄，接著往前撞擊番溝橋之
    橋墩，導致車輛翻覆等語（見相字卷第33至34、133至134頁
    ；本院卷第112至113頁），足見其駕駛上揭自用小客車行經
    肇事路段時，未注意當地行車速度之限制，貿然以時速80公
    里以上之高速行駛於縣道上，且未能於行進中妥善操控車輛
    ，終致前揭自用小客車失控撞擊番溝橋之橋墩後翻覆而肇事
    ，是其駕駛行為自有應注意、能注意而未注意之過失。再者
    ，本案道路交通事故前經囑託交通部公路總局嘉義區監理所
    嘉雲區車輛行車事故鑑定會鑑定，鑑定結果略以：「程科達
    駕駛自用小客車，夜間行經有照明路段，嚴重超速致操控失
    當，自撞對向橋墩，為肇事原因」，有交通部公路總局嘉義
    區監理所110年1月14日嘉監鑑字第1090302858號函暨所附嘉
    雲區車輛行車事故鑑定會嘉雲區0000000案鑑定意見書附卷
    可稽（見調偵卷第27至30頁），上開鑑定意見亦同本院前揭
    對於被告本案肇事責任之認定，審酌該鑑定意見既係鑑定單
    位本於道路交通法令及實務之專業知識、經驗所得之結論，
    當可憑信，益見被告本案違規駕駛前揭自用小客車之舉，對
    於本案道路交通事故之發生，確應擔負過失之責。又被告上
    開過失行為導致被害人受有首揭傷害進而死亡，堪認被告之
    過失與被害人死亡之結果間具有相當因果關係無訛。
  ㈢綜上，本案事證明確，被告前開犯行洵堪認定，應予依法論
    科。
二、論罪科刑：
  ㈠按道路交通管理處罰條例第86條第1項關於汽車駕駛人，無駕
    駛執照駕車、酒醉駕車、吸食毒品或迷幻藥駕車、行駛人行
    道或行經行人穿越道不依規定讓行人優先通行，因而致人受
    傷或死亡，依法應負刑事責任者，加重其刑至二分之一之規
    定，係就刑法過失致人於死罪、過失傷害（及致重傷）罪之
    基本犯罪類型，對於加害人為汽車駕駛人，於從事駕駛汽車
    之特定行為時，或於行駛人行道、行經行人穿越道之特定地
    點，不依規定讓行人優先通行，因而致人受傷或死亡之特殊
    行為要件予以加重處罰，已就刑法第276條、同法第284條各
    罪犯罪類型變更之個別犯罪行為予以加重，而成另一獨立之
    罪名，自屬刑法分則加重之性質（最高法院99年度台非字第
    198號判決意旨參照）。查被告於109年8月22日肇事時並未
    考領汽車駕駛執照乙情，業經本院認定如前，則其因前述過
    失駕駛行為肇致被害人死亡，核其所為，係犯道路交通管理
    處罰條例第86條第1項及刑法第276條之汽車駕駛人，無駕駛
    執照駕車過失致人於死罪，並應依該道路交通管理處罰條例
    之規定，加重其刑。公訴意旨認被告係犯刑法第276條之過
    失致人於死罪，未審酌道路交通管理處罰條例第86條第1項
    規定之加重情狀，尚有未洽，然因基本社會事實同一，本院
    並已當庭告知變更後之罪名（見本院卷第112、140頁），而
    無礙被告訴訟防禦權之行使，本院自得加以審理，並依刑事
    訴訟法第300條之規定變更起訴法條。　　
  ㈡本案道路交通事故發生後，被告停留在現場，於有偵查犯罪
    職權之公務員尚不知何人犯罪前，主動向據報到場處理之員
    警承認為肇事人，自首並接受裁判乙節，有雲林縣警察局北
    港分局交通分隊道路交通事故肇事人自首情形紀錄表各1紙
    在卷可按（見相字卷第95頁），是被告係對於未發覺之犯罪
    自首而接受裁判，爰依刑法第62條前段之規定減輕其刑。
  ㈢爰審酌被告未依規定，無駕駛執照駕駛上開自用小客車上路
    ，其行為已不可取，且其疏未遵循前述交通法規，以超出肇
    事路段速限甚多之高速行駛，復操控車輛失當，不慎駕車衝
    撞對向車道旁之水泥護欄及番溝橋之橋墩後肇事，致使被害
    人喪失寶貴生命，對被害人家屬造成無可彌補之傷痛，足見
    被告犯罪所生危害不輕；又被告之過失駕駛行為乃肇致本案
    道路交通事故之唯一原因，然其肇事後迄未與被害人家屬達
    成和解，且除經由強制汽車責任保險承保公司理賠被害人家
    屬（見本院卷第121頁）外，未見有何設法彌補被害人家屬
    因本案道路交通事故所受身心戕害與痛失至親之苦之具體作
    為，態度消極而難謂良好；惟念及被告犯後始終坦承犯行，
    並考量其與告訴人於本院審理過程中，主要係因告訴人未能
    接受分期給付之賠償方式，致雙方就損害賠償事宜最終未能
    形成共識；兼衡被告自陳為高職畢業之智識程度，及其目前
    在工地從事配管工作，月薪約新臺幣2萬5,000元，家中尚有
    父母同住，並於本案道路交通事故發生後，協助證人賈玉琦
    在其住處療養迄今之家庭生活、工作經濟狀況等一切情狀（
    見本院卷第147頁），量處如主文所示之刑。
據上論斷，應依刑事訴訟法第273條之1第1項、第299條第1項前
段、第300條，道路交通管理處罰條例第86條第1項，刑法第11條
前段、第276條、第62條前段，刑法施行法第1條之1第1項，判決
如主文。
本案經檢察官朱啟仁提起公訴，檢察官蕭仕庸、蔡如琳到庭執行
職務。
中　　華　　民　　國　　110 　年　　10　　月　　29　　日
                  刑事第三庭  法  官  蘇珈漪
以上正本證明與原本無異。
如不服本判決應於收受判決後 20 日內向本院提出上訴書狀，並
應敘述具體理由；其未敘述上訴理由者，應於上訴期間屆滿後
20 日內向本院補提理由書（均須按他造當事人之人數附繕本）
。「切勿逕送上級法院」。
                              書記官  曾百慶
中　　華　　民　　國　　110 　年　　10　　月　　29　　日

附錄本案論罪科刑法條全文：
道路交通管理處罰條例第86條第1項
汽車駕駛人，無駕駛執照駕車、酒醉駕車、吸食毒品或迷幻藥駕
車、行駛人行道或行經行人穿越道不依規定讓行人優先通行，因
而致人受傷或死亡，依法應負刑事責任者，加重其刑至二分之一
。

中華民國刑法第276條
因過失致人於死者，處5年以下有期徒刑、拘役或50萬元以下罰
金。